臺灣臺中地方法院刑事判決　　　　　　　　　　　　　九十一年度訴字第七七七號
　　公　訴　人　臺灣台中地方法院檢察署檢察官
　　被　　　告　乙○○
右列被告因違反著作權法案件，經檢察官提起公訴（九十年度偵字第二一六二二號、
九十一年度偵字第二四七三號、第二四七四號、第二四七五號、第二四七六號、第二
四七七號），本院判決如左：
    主  文
乙○○意圖銷售而擅自以重製之方法侵害他人之著作權為常業，處有期徒刑壹年參月
。緩刑參年。扣案如附表所示之光碟片共玖佰參拾捌片、空白光碟片壹桶（共貳拾陸
片）、電腦壹組（含主機貳台、燒錄器貳台、螢幕壹台、數據機壹台、鍵盤壹個、滑
鼠壹只、電源線壹條）、郵政儲金匯業局台中進化路郵局第○一九八二五─六帳號存
摺壹本，均沒收。
    事  實
一、乙○○明知如附表所示之名稱「ＷＩＮＤＯＷＳ９５」等電腦程式軟體，係美商
    微軟公司等（詳如附表所示著作權人公司）之電腦程式著作，及如附表所示之名
    稱「大富翁４」等電腦遊戲軟體等，係如附表所示甲○○○股份有限公司等（詳
    如附表所示著作權人公司）之電腦遊戲程式著作，非經著作財產權人同意或授權
    ，均不得擅自重製。竟基於常業之犯意，意圖營利，自民國（下同）八十九年十
    一月間某日起，向電腦網際網路上不詳姓名、年籍人士，以每片光碟新台幣（下
    同）五十元之價格，購入如附表所示內容之盜版電腦程式軟體及電腦遊戲軟體光
    碟為母片後，自八十九年十一月間某日起至九十年十一月間止，在臺中市○○市
    ○○路二一八號住處，將上開所購入之光碟母片及空白光碟片分別放入其所有之
    電腦主機光碟機及燒錄機內，再以電腦執行對拷燒錄，而擅自重製上揭各式著作
    於可錄寫一次之光碟片（俗稱ＣＤ─Ｒ）上，並自八十九年十一月間起，在其所
    架設網址為http://ms69.2u.com.tw/之網頁上刊登販賣盜版光碟大補帖之廣告，
    若瀏覽該網頁有意購買大補帖之人，則須至乙○○所架設刊載各式盜版電腦程式
    軟體及電腦盜遊戲軟體目錄網址為：d2988@pchome.com.tw之網站選擇所要購買
    之光碟，乙○○復利用所申請之cd928@ms69.url.com.tw之電子郵件信箱，及以
    其不知情之妻侯慧如名義所申請之電話號碼○九一五─六四七一七七號行動電話
    ，作為販賣前揭電腦程式光碟片、遊戲光碟片之聯絡，供不特定人上網或以電話
    下單訂購後，再以每片光碟新台幣（下同）六十元至七十元不等價格出售。待成
    交後，即至郵局以掛號包裹之方式，將所重製之光碟片寄出，利用不知情之郵局
    員工為之寄送不特定人所訂購之各式光碟片。八十九年十一月間至九十年五月間
    止，係以其所有之郵政儲金匯業局中區管理局台中進化路郵局第○一九八二五─
    六帳號帳戶收取貨款，九十年六月至同年十一月間止，或為收取現金，或以其他
    不詳之方式收取貨款，以此方式侵害如附表所示公司之著作財產權，並以該收入
    所得恃以為生，以此為業。嗣於九十年十一月二十八日十三時三十分許，為警在
    上開住處查獲，並扣得重製侵害著作權之盜版光碟片共九百三十八片（除附表所
    示之提出告訴之盜版光碟六十六片，餘皆為著作財產權人不明之盜版電腦程式軟
    體及遊戲軟體光碟）、空白光碟片一桶（共二十六片）、電腦一組（含主機二台
    、燒錄器二台、螢幕一台、數據機一台、鍵盤一個、滑鼠一只、電源線一條）、
    郵政儲金匯業局台中進化路郵局第○一九八二五─六帳號存摺一本等物。
二、案經內政部警政署保安警察第二總隊第三大隊報告及如附表所示之公司等訴由臺
    灣臺中地方法院檢察署檢察官偵查起訴。
    理  由
一、訊據被告乙○○對於右揭事實坦承不諱，核與甲○○○股份有限公司等公司告訴
    代理人丙○○於警訊中所指訴情節相符，並有著作權證明文件、電腦程式正版軟
    體封面影本等在卷可憑；復有自被告所架設網址為http://ms69.2u.com.tw/之網
    頁上下載之刊登販賣版光碟大補帖之廣告、網路訂購郵件、盜版電腦程式軟體及
    電腦遊戲軟體目錄、及上揭郵政存薄儲金薄存明細各一份在卷足稽，亦有扣案之
    盜版光碟片九百三十八片、空白光碟片一桶（共二十六片）、電腦一組（含主機
    二台、燒錄器二台、螢幕一台、數據機一台、鍵盤一個、滑鼠一只、電源線一條
    ）可稽，足見被告此部分自白確與事實相符。惟被告辯稱：伊販賣上開光碟一月
    僅獲利一千餘元，應不該當常業犯云云。然按刑法上所謂之常業犯，係指反覆以
    同類之行為為目的之社會活動之職業性犯罪而言，至於犯罪所得之多寡，是否恃
    此犯罪為唯一之謀生職業，則非所問，縱令兼有其他職業，仍無礙於該常業犯罪
    之成立（最高法院八十五年度台上字第五一○號判例意旨可資參照）。查被告於
    警訊中坦承：本案查扣盜版光碟製造成本約十元，每片光碟片賣六十元至七十元
    不等，伊共賣出一千片遊戲光碟及程式光碟（見偵查卷第十六頁正面）等語，則
    每片光碟售出，即可賺取成本五倍至六倍不等之利潤，足見純利之高，且參諸扣
    案之郵局帳戶自八十九年十一月間起至九十年五月間止，入戶之匯款總額高達四
    萬四千七百六十元，又本件查獲之盜版光碟數量亦高達九百餘片，種類繁多，另
    尚有一桶空白光碟尚未燒錄，則被告行為具有反覆實施性，顯恃此收入以維生，
    並以之為業甚明。是被告前揭所辯，不過臨訟飾卸之詞，尚不足採信。本件事證
    明確，被告犯行堪以認定，應予依法論科。
二、核被告乙○○所為，係犯著作權法第九十一條第二項之意圖銷售而擅自以重製之
    方法侵害他人著作財產權罪，其以犯該罪為常業，應論以同法第九十四條之常業
    罪。本件被告係意圖銷售而重製他人著作，且所重製之著作，復銷售不特定之人
    ，被告意圖營利交付行為應為重製行為所吸收，爰不另論罪（最高法院八十四年
    度台上字第四○六二號判決可資參照）。又其利用不知情之郵政工作人員為其收
    受價金、交付貨物，為間接正犯。被告以一擅自重製行為，侵害多數電腦軟體公
    司享有之著作財產權法益，為想像競合犯，應依刑法第五十五條之規定，應從一
    重之著作權法第九十四條之罪處斷。爰審酌被告之品行，犯罪之動機、手段，及
    其生活狀況、品行、智識程度、漠視他人著作財產權，嚴重戕害國內對智慧財產
    保護之形象，暨被告犯後坦承部分犯行，尚有悔意等一切情狀，量處如主文所示
    之刑，以資懲儆。又被告前未曾受有期徒刑以上刑之宣告，有臺灣台中地方法院
    檢察署刑案資料查註紀錄表可按，其因一時失慮，偶罹刑典，經此偵審程序後，
    當知所警惕，信無再犯之虞，本院因認所宣告之刑以暫不執行為適當，併予宣告
    緩刑三年，以啟自新。扣案之盜版光碟片共九百三十八片、空白光碟片一桶（共
    二十六片）、電腦一組（含主機二台、燒錄器二台、螢幕一台、數據機一台、鍵
    盤一個、滑鼠一只、電源線一條）、郵政儲金匯業局台中進化路郵局第○一九八
    二五─六帳號存摺一本等物，均係被告所有用以供犯罪所用之物，業據被告供陳
    在卷，均應依刑法第三十八條第一項第二款，宣告沒收。
據上論斷，應依刑事訴訟法第二百九十九條第一項前段，著作權法第九十四條、刑法
第十一條前段、第五十五條、第三十八條第一項第二款、第七十四條第一款，判決如
主文。
中      華      民      國      九十一      年    六    月     五     日
                                     臺灣臺中地方法院刑事第六庭
                                         法  官  劉麗瑛
右正本證明與原本無異。
如不服本判決，應於送達後十日內向本院提出上訴狀 （須附繕本） ，上訴於台灣高等
法院台中分院。
                                         書記官
中      華      民      國      九十一      年    六    月     五     日
附錄論罪科刑法條
著作權法第九十四條
以犯第九十一條、第九十二條或第九十三條之罪為常業者，處一年以上七年以下有期
徒刑，得併科新台幣四十五萬元以下罰金。
